【裁判字號】    99,消債清,53
【裁判日期】    990621
【裁判案由】    聲請清算程序
【裁判全文】
臺灣高雄地方法院民事裁定            99年度消債清字第53號
    聲  請  人
    即  債務人  甲○○
上列當事人因消費者債務清理事件聲請清算，本院裁定如下：
    主  文
聲請駁回。
聲請費用由聲請人負擔。
    理  由
一、聲請意旨略以：聲請人自營元奎中藥房，於民國86年9 月5
    日提供所有高雄縣大社鄉○○○段43-1地號（下稱系爭土地
    ）為第三人瑞豐隆實業有限公司（下稱瑞豐隆公司）向彰化
    銀行（下稱彰銀）借款新台幣（下同）9,000,000 元（下稱
    本件借款）之擔保，並設定最高限額抵押權13,200,000元。
    詎瑞豐隆公司因逾期未清償本件借款，彰銀對聲請人聲請支
    付命令，經本院於87年4 月21日核發發支付命令並確定。嗣
    彰銀將本件借款債權讓與新利資產管理股份有限公司（下稱
    新利公司）及龍星昇第三資產管理股份有限公司（下稱龍星
    昇公司），由新利公司及龍星昇公司對系爭土地強制執行。
    另有中華開發資產管理股份有限公司委託立德國際資產管理
    服務股份有限公司對聲請人催討債務，嚴重影響其銀行信用
    ，致無法拓展業務及增加營收，而有不能清償債務之情事。
    又聲請人無擔保或無優先權之債務總額未逾1,200 萬元，復
    未經法院裁定開始清算程序或宣告破產，爰向本院聲請清算
    等語。
二、按「為使負債務之消費者得依本條例所定程序清理其債務，
    以調整其與債權人及其他利害關係人之權利義務關係，保障
    債權人之公平受償，謀求消費者經濟生活之更生及社會經濟
    之健全發展，特制定本條例」、「債務人不能清償債務或有
    不能清償之虞者，得依本條例所定更生或清算程序，清理其
    債務」、「聲請更生或清算不合程式或不備其他要件者，法
    院應以裁定駁回之，但其情形可以補正者，法院應定期間先
    命補正」，消費者債務清理條例（下稱消債條例）第1 條、
    第3 條、第8 條分別定有明文。是消債條例之立法，其中心
    思想乃認陷於經濟上困境之消費者若任其於惡性循環之債務
    窘境中自生自滅，其將衍生嚴重之社會問題，致難以維持安
    定之社會經濟秩序，故有予之分別情形依更生或清算之程序
    清理其債務之必要，藉以妥適調整其與各相關債權人等間之
    權利義務關係，以謀求消費者經濟生活之更生機會，從而健
    全社會經濟發展，惟聲請更生或清算之前提為需有債務存在
    。
三、經查：本件聲請人主張負有債務9,002,588 元，並提出聲請
    人之債權人清冊、土地登記謄本、財團法人金融聯合徵信中
    心專用債權人清冊、台灣高雄地方法院87年度促字第17515
    號支付命令在卷為憑（詳卷第8 、9 頁、第18、19頁、第23
    至25頁）。惟經本院函命聲請人補正其向最大債權銀行申請
    協商結果之證明文件，遭最大債權銀行花旗（台灣）商業銀
    行股份有限公司以無債權金額為由退件，有花旗商業銀行股
    份有限公司民事陳報狀1 紙在卷可考（詳卷第118 頁）。本
    院乃再命聲請人補正財團法人金融聯合徵信中心當事人綜合
    信用報告及最新專用債權人清冊，聲請人並無金融機構之債
    權人，亦無聲請人所稱之主債務轉讓資訊，僅擔任陳惠萍之
    保證人，然該筆擔保債務尚未逾期乙節，有財團法人金融聯
    合徵信中心當事人綜合信用報告及專用債權人清冊在卷可憑
    （詳卷第129 至132 頁、第135 至137 頁）。又系爭土地設
    有抵押權，惟第一順位抵押權人新利公司之債務人為沈天從
    ，設定義務人亦為沈天從，第二順位抵押權人龍星昇公司之
    債務人為瑞豐隆公司，設定義務人為聲請人，聲請人均非債
    務人，是聲請人陳稱現有新利公司及龍星昇公司之債務，難
    認可採。縱認聲請人提供系爭土地為本件借款之擔保，所負
    責任亦為有限責任，僅就系爭土地拍賣之價款為清償，不足
    額部分並不轉為無擔保債權，是聲請人並無債務。
四、綜上所述，本件聲請人既無債務，其聲請之清算已屬要件不
    備，自應駁回其清算之聲請。
五、爰依消費者債務清理條例第8條、第15條，民事訴訟法第78
    條，裁定如主文。
中    華    民    國    99    年    6     月    21    日
                  民事第五庭  法  官    何佩陵
上為正本係照原本作成
如不服本裁定，應於裁定送達後10日內，以書狀向本院提出抗告
，並繳納抗告費新臺幣1千元
中    華    民    國    99    年    6     月    21    日
                              書記官    陳喜苓

司法院資訊處製作；財團法人民間司法改革基金會備份。
